【裁判字號】    99,聲,4792
【裁判日期】    991216
【裁判案由】    聲請迴避
【裁判全文】
臺灣臺中地方法院刑事裁定              99年度聲字第4792號
聲  請  人
即  被  告  黃冠智
上列聲請人即被告因妨害名譽案件（99年度易字第2784號），聲
請法官迴避，本院裁定如下：
    主    文
聲請駁回。
    理    由
一、聲請意旨略以：聲請人即被告黃冠智案（99年度易字第2784
    號），分由貴院法官蔡美華審理。承審法官於偵查及審理期
    間明顯偏袒另一被告机琪以及其友人林佳玟，對於被告黃
    冠智所提之疑點均不調查，供詞不予採信，有利於被告黃冠
    智之人證拒予傳訊，以上有法庭錄音影為證。最終判決憑藉
    法官個人臆測，判決結果明顯偏袒另一被告机琪。聲請人
    所提以下疑點，承審法官蔡美華均不採信：(1)錄影畫面中，
    雙方於第一時間各自向警方報案之內容為黃冠智：有人罵我
    賤人。机琪：有人拿手機對我拍攝，侵犯我的隱私權。此
    足證黃冠智沒有辱罵机琪。(2)錄影畫面中，机琪之友人
    林主動向黃冠智表示歉意，如非自知理虧何以如此？(3)机
    琪及其友人林誣告黃冠智之可能：錄影畫面中，机琪為何
    對其友人林說：你叫我不要告，我就要這樣子被他告嗎？(4)
    判決書中，承審法官判定黃冠智辱罵机琪之依據為机琪
    及其友人林之供詞，加上法官個人臆測。被告黃冠智及妻張
    之供詞全然不採信，亦拒絕傳喚有利被告黃冠智之第二人證
    。於偵查及審理庭訊中，承審法官均要求被告黃冠智坐於被
    告席，另一被告机琪則坐於證人席，承審法官除曾經喝令
    被告黃冠智不得雙腿交叉，亦不可雙手交叉於胸前，且於審
    理中提及被告黃冠智於十多年前曾犯竊盜罪，承審法官似有
    未審先判之虞，而單方面相信另一被告机琪及其友人林之
    證詞便認定被告黃冠智有辱罵机琪之嫌疑而忽視被告黃冠
    智所提供現場錄影畫面，更令人無法接受。以上足認法官蔡
    美華執行職務有偏頗之虞。聲請人於99年11月22日始知悉上
    情，為此依刑事訴訟法第18條第2款規定，聲請法官蔡美華
    迴避等語。
二、按法官有刑事訴訟法第17條以外之情形，足認其執行職務有
    偏頗之虞者，當事人得聲請法官迴避，刑事訴訟法第18條第
    2 款定有明文。所稱「足認其執行職務有偏頗之虞」，係指
    法官與訴訟關係人具有故舊恩怨等關係，其審判恐有不公平
    者而言，並須以一般通常之人所具有之合理觀點，對於該承
    辦法官能否為公平之裁判，均足產生懷疑，且此種懷疑之發
    生，存有其安全客觀之原因，而非僅出諸當事人自己主觀之
    判斷者，始足當之；而當事人聲請法官迴避，以有具體事實
    足認其執行職務有偏頗之情形為限，若僅對於法官之指揮訴
    訟，或其訊問方法，有所不滿，不能指為有偏頗之虞（最高
    法院19年抗字第285號、79年臺抗字第318號、18年抗字第14
    9號判例要旨參照）。
三、按法官獨立審判，其形成被告有罪與否之心證，係綜理該案
    卷內所存事證為據，訴訟上之曉諭、闡明及訴訟指揮，均屬
    法官職權審酌之事項，不能僅因法官在訴訟上決定或指揮或
    曉諭或闡明之情形，即認法官於執行審判過程顯有偏頗之虞
    。經查：本件聲請人聲請迴避之事由，均係聲請人主觀上之
    臆測，均非屬法官與訴訟關係人具有故舊恩怨等關係，一般
    人通常均足以對法官能否為公平之裁判，產生疑慮之情形，
    自與刑事訴訟法第18條第2款聲請迴避之事由不符。況該案
    件業於民國99年11月5日宣判，此有本院99年度易字第2784
    號判決附卷可參，是該案第一審既經終結，承審法官對該案
    件即無再執行第一審審判職務之可能，則聲請人雖主張其於
    判決後之99年11月22日始知悉承審法官執行職務有偏頗之虞
    ，並遲至同年11月26日始具狀聲請法官迴避，自屬殊無必要
    ，亦顯無理由，應予駁回。
四、據上論結，應依刑事訴訟法第21條第1項前段，裁定如主文
    。
中    華    民    國    99    年    12    月    16    日
                  刑事第七庭    審判長法  官  洪俊誠
                                      法  官  高文崇
                                      法  官  巫淑芳
上正本證明與原本無異。
如不服本裁定，應於送達後五日內，向本院提出抗告狀。
                                      書記官  莊金屏
中    華    民    國    99    年    12    月    16    日

司法院資訊處製作；財團法人民間司法改革基金會備份。
